臺灣高等法院刑事判決　　　　　　　 100年度上訴字第2798號
上　訴　人
即　被　告　何慶堂
上列上訴人即被告因毒品危害防制條例案件，不服臺灣基隆地方
法院100 年度訴字第515 號，中華民國100 年8 月23日第一審判
決（起訴案號：臺灣基隆地方法院檢察署100 年度毒偵字第1182
號），提起上訴，本院判決如下：
    主    文
上訴駁回。
    理  由
一、依刑事訴訟法第350 條、第361 條、第362 條、第367 條規
    定，不服地方法院之第一審判決而上訴者，須提出上訴書狀
    ，並應敘述具體理由，為上訴必備之程式；其所提出之書狀
    未敘述上訴理由，或僅曾以言詞陳述上訴理由者，均應於上
    訴期間屆滿後20日內補提理由書於第一審法院。第一審法院
    經形式審查，認逾期未補提上訴理由者，應定期間先命補正
    ；逾期未補正者，為上訴不合法律上之程式，應以裁定駁回
    。又雖已提出上訴理由，但所提非屬具體理由者，則由第二
    審法院以上訴不合法律上之程式，判決駁回之。而所謂具體
    理由，必係依據卷內資料或提出新事證，指摘或表明第一審
    判決有何採證認事、用法或量刑等足以影響判決本旨之不當
    或違法，而構成應予撤銷之具體事由，始足當之。若僅泛言
    指摘原判決認事用法不當或量刑過重、過輕，而未依上述意
    旨舉出具體事由；或形式上雖已指出具體事由，但該事實縱
    係屬實，亦顯然不足以認為原判決有何不當或違法者，皆難
    謂係具體理由，俾與第二審上訴制度旨在請求第二審法院撤
    銷、變更第一審不當或違法之判決，以實現個案救濟之立法
    目的相契合，並節制濫行上訴（最高法院100 年度臺上字第
    208 號判決意旨參照）。亦即所謂具體上訴理由：（一）須
    指出原判決有不當或違法之處；（二）須依據卷內既有訴訟
    資料或提出新事實、新證據為具體指摘；（三）所指判決不
    當、違法情形須實際上存在；（四）所指判決不當、違法情
    形須足以構成撤銷原判決之理由。
二、上訴人即被告上訴意旨略以：本案所引用法條，違背憲法人
    身自由權之原則，在憲法第23條條文中，凡中華民國之國民
    ，除危害國家權利、公眾利益、他人生命財產外，不得因任
    何理由以法律限制之。本案判決已然抵觸憲法，依法自當喪
    失法律效力，爰提起上訴，請求撤銷原判決等語。
三、本院查：
（一）被告何慶堂前因施用毒品案件，經送觀察、勒戒及強制戒
      治後，於民國96年7 月31日因無繼續戒治之必要而釋放出
      所，並經臺灣板橋地方法院檢察署檢察官以96年度戒毒偵
      字第364 號為不起訴處分確定。嗣因贓物案件，經臺灣板
      橋地方法院於87年8 月10日以85年度易字第6473號判決判
      處有期徒刑6 月確定（下稱甲案）；又因轉讓禁藥案件，
      經同法院於88年2 月19日以87年度訴字第1975號判決判處
      有期徒刑7 月確定（下稱乙案）；再因非法持有化學合成
      麻醉藥品案件，經本院於88年8 月10日以88年度上訴字第
      1081號判決判處有期徒刑5 年2 月確定（下稱丙案）。嗣
      乙、丙案件所處之刑，經本院以89年度聲字第25號裁定合
      併應執行有期徒刑5 年7 月確定，甲、乙、丙三案接續執
      行，於94年1 月28日假釋出監，嗣其假釋經撤銷，適逢中
      華民國九十六年罪犯減刑條例施行，其因乙案件所處之刑
      ，經本院以96年度聲減字第1246號裁定減為有期徒刑3 月
      又15日，並與丙案件所處之刑，合併定應執行有期徒刑5
      年3 月確定，其入監執行殘刑後，於97年7 月22日縮短刑
      期執行完畢（構成累犯）。詎猶不知悔改，復基於同時施
      用第一級、第二級毒品之犯意，於100 年6 月8 日下午2
      時許，在基隆市仁愛區○○○路22號2 樓樓梯間，以將海
      洛因及甲基安非他命置放玻璃球吸食器點火燒烤之方式，
      同時非法施用第一級毒品海洛因及第二級毒品甲基安非他
      命1 次。嗣於同日下午6 時30分許，在基隆市○○區○○
      街202 巷1 號前為警另案緝獲，主動向員警供承其上揭犯
      行，交出其所有第一級毒品海洛因1 包（驗餘淨重0.0360
      公克）及第二級毒品甲基安非他命1 包（毛重1.15公克）
      ，並接受裁判，嗣經其同意採集其尿液送驗結果，呈嗎啡
      、甲基安非他命陽性反應。
（二）原審以被告上揭犯罪事實，業據被告於原審準備程序及審
      理時坦承不諱（見原審卷第33頁、第39頁），且被告在警
      局經其同意採尿送驗之結果，確呈第一級毒品海洛因之代
      謝物嗎啡及第二級毒品甲基安非他命之代謝物甲基安非他
      命陽性反應等情，有臺灣尖端先進生技醫藥股份有限公司
      100年6月20日濫用藥物檢驗報告、基隆市警察局第四分局
      偵辦毒品案件尿液檢體對照表各1 份在卷可稽（見偵查卷
      第69頁、第11頁）。扣案之白色粉末、透明晶體各1 包，
      係被告所有並於為警查獲時主動交予員警，業據被告先後
      於警詢、偵查及原審供述在卷（見偵查卷第6 頁至第7 頁
      ；第67頁；原審卷第38頁至第39頁），復有基隆市警察局
      第四分局扣押物品目錄表、扣押物品清單、照片8 幀在卷
      為憑（見偵查卷第17頁、第71頁至第72頁、第21頁至第24
      頁）。而扣案之白色粉末1 包，先經基隆市警察局第四分
      局初步鑑驗，復由交通部民用航空局航空醫務中心鑑定，
      確含第一級毒品海洛因成分，有基隆市警察局第四分局中
      山派出所100 年6 月8 日查獲涉嫌毒品危害防治條例毒品
      初步鑑驗報告單、交通部民用航空局航空醫務中心100 年
      6 月27航藥鑑字第1003536 號毒品鑑定書各1 份在卷可稽
      （見偵查卷第20頁、第70頁），足見被告自白核與事實相
      符。被告上開施用第一級毒品罪及施用第二級毒品罪之犯
      行，事證明確。而被告前因施用毒品案件，經送觀察、勒
      戒及強制戒治後，於96年7 月31日因無繼續戒治之必要而
      釋放出所，並經臺灣板橋地方法院檢察署檢察官以96年度
      戒毒偵字第364 號為不起訴處分確定等情，亦有本院被告
      前案紀錄表附卷足佐。綜上所述，被告於前次初犯觀察、
      勒戒、強制戒治執行完畢，5 年內再犯本件施用第一級毒
      品海洛因、第二級毒品甲基安非他命之罪，足認依毒品危
      害防制條例第23條第2 項之規定，即應依法追訴處罰。復
      衡以海洛因及甲基安非他命分屬毒品危害防制條例第2 條
      第2 項第1 款、第2 款所規定之第一級毒品、第二級毒品
      ，核被告所為，係犯毒品危害防制條例第10條第1 項施用
      第一級毒品罪及同條第2 項施用第二級毒品罪，且其於施
      用前、後持有海洛因及甲基安非他命之低度行為，為其施
      用之高度行為所吸收，均不另論罪。又被告係同時非法施
      用第一級毒品海洛因及第二級毒品安非他命各1 次，係一
      行為觸犯上開2 罪名，為想像競合犯，應依刑法第55條規
      定，從較重之施用第一級毒品罪處斷，起訴書指被告其所
      犯上開2 罪，犯意各別，行為互殊，請分論併罰等語，容
      有未洽。再被告有如前所述之前案紀錄暨科刑執行情形，
      被告於受有期徒刑執行完畢後，5 年內故意再犯有期徒刑
      以上之本罪，為累犯，應依刑法第47條第1 項之規定加重
      其刑。惟被告為警察查獲過程中，不僅自行將毒品交予警
      察，並主動供出其有本件施用毒品犯行，且同意採集尿液
      送驗，接受裁判，已如前述，參以員警於查扣該毒品前並
      未目擊被告施用毒品，亦無其他事證懷疑被告有施用毒品
      之情形，足認被告係在偵查機關，尚未發覺其犯有本件犯
      行前，即自首而接受裁判，故被告就該部分已符自首要件
      ，就其本件犯行，依刑法第62條前段規定減輕其刑，並依
      法先加後減。原審法院審酌被告犯罪之動機在於解除生理
      之癮、曾有施用毒品之前科仍不知戒除，惟犯罪後坦承犯
      行，且所犯之施用毒品犯行乃戕害自己身心健康，並未危
      及他人等一切情狀，量處有期徒刑7 月。扣案之第一級毒
      品海洛因1 包（驗餘淨重合計0.0360公克）、第二級毒品
      甲基安非他命1 包（毛重1.15公克），均併同無法析離之
      包裝袋，與前開毒品整體視為查獲之毒品，依毒品危害防
      制條例第18條第1 項前段之規定，宣告沒收銷燬之（蓋無
      論以何種方式包裝袋與其內裝之毒品，包裝袋內均會有極
      微量毒品殘留，故上述包裝袋應整體視為查獲毒品，一併
      依前揭規定宣告沒收銷燬之，參見最高法院95年度臺上字
      第3739號、第7354號判決）。經核其認事用法，除扣案之
      透明晶體1 包，經基隆市察局第四分局為初步鑑驗，含第
      二級毒品安非他命成分，有基隆市警察局第四分局中山派
      出所100 年6 月8 日查獲涉嫌毒品危害防治條例毒品初步
      鑑驗報告單1 份在卷為憑（見偵查卷第19頁），且經被告
      迭於警詢、偵查、原審均坦承確係第二級毒品安非他命（
      見偵查卷第6 頁至第7 頁；第67頁；原審卷第38頁至第39
      頁），應予以補充論述外，其餘均無違誤，量刑亦無失當
      之處。
（三）按國家對個人之刑罰，屬不得已之強制手段，選擇以何種
      刑罰處罰個人之反社會性行為，乃立法自由形成之範圍。
      就特定事項以特別刑法規定特別罪刑，倘與憲法第23條所
      要求之目的正當性、手段必要性、限制妥當性符合者，即
      無乖於比例原則（司法院大法官釋字第476 號解釋參照）
      。次按，自由刑涉及對人民身體自由之嚴重限制，除非必
      須對其採強制隔離施以矯治，方能維護社會秩序時，其科
      處始屬正當合理，而刑度之制定尤應顧及行為之侵害性與
      法益保護之重要性。施用毒品，足以戕害身心，滋生其他
      犯罪，惡化治安，嚴重損及公益，立法者自得於抽象危險
      階段即加以規範。中華民國81年7 月27日修正公布肅清煙
      毒條例第9 條第1 項規定，對於施用毒品或鴉片者，處3
      年以上7 年以下有期徒刑，及84年1 月13日修正公布之麻
      醉藥品管理條例第13條之1 第2 項第4 款規定，非法施打
      吸用麻醉藥品者，處3 年以下有期徒刑、拘役或1 萬元以
      下罰金，究其目的，無非在運用刑罰之一般預防功能以嚇
      阻毒品之施用，挽社會於頹廢，與前開解釋意旨尚屬相符
      ，於憲法第8 條、第23條規定並無牴觸（司法院大法官釋
      字第544 號解釋意旨參照）。而由肅清煙毒條例修正之毒
      品危害防制條例，亦同時對施用甲基安非他命納入規範，
      對初次犯施用毒品第一級毒品海洛因、第二級毒品甲基安
      非他命，以觀察、勒戒及強制戒治等保安處分替代刑罰，
      如經前開強制處分執行完畢釋放後5 年內再犯前開施用毒
      品犯行者，始科以刑罰，已更能符合前開解釋之意旨，當
      無違憲之虞。是以，被告徒以前開業經司法院大法官解釋
      在案之理由提起上訴，揆諸前開所述，核非具體之上訴理
      由。次查，被告之上訴意旨，除前開上訴主張外，不僅未
      具體指述原審判決有何不當或違法之處，且未依據卷內既
      有訴訟資料或提出新事實、新證據為具體指摘，原審判決
      經核亦無不當、違法之情形，被告前開上訴難認有具體理
      由。
（四）綜上，被告之上訴不合法律上程式，爰不經言詞辯論程序
      ，逕予駁回。
四、據上論斷，應依刑事訴訟法第367 條前段、第372 條，判決
    如主文。
中    華    民    國   100    年    9     月    30    日
                  刑事第九庭  審判長法  官  陳貽男
                                    法  官  劉興浪
                                    法  官  蔡守訓
以上正本證明與原本無異。
如不服本判決，應於收受送達後十日內向本院提出上訴書狀，其
未敘述上訴之理由者並得於提起上訴後十日內向本院補提理由書
（均須按他造當事人之人數附繕本）。「切勿逕送上級法院」。
                                    書記官  許俊鴻
中    華    民    國   100    年    10    月    3     日